【裁判字號】    89,易,3686
【裁判日期】    891214
【裁判案由】    竊盜
【裁判全文】
臺灣板橋地方法院刑事判決                        八十九年度易字第三六八六號
    公  訴  人  臺灣板橋地方法院檢察署檢察官
    被      告  丙○○
右列被告因竊盜案件，經檢察官提起公訴（八十九年度偵字第一六六一○號）及移送
併辦（八十九年度偵字第一九九九二號），本院判決如左：
    主  文
丙○○攜帶兇器竊盜，處有期徒刑陸月，供行竊使用之扳手壹支沒收。
    事  實
一、丙○○前於民國八十六年五月間因賭博案經本院判處罰金一千六百元，如易服勞
    役以三百元折算壹日，於八十六年十月三十日繳清罰金，猶不知悔改，因其駕駛
    之牌照ＣＷ─九二○號計程車前違規被吊扣牌照，於八十九年三月初某日（起訴
    書誤載為同年八月八日上午九時許）在臺北縣三重市重新橋下，見乙○○所有牌
    照Ｌ六─三六二號計程車（以下簡稱為「高車」）停放該處，竟意圖為自己不法
    之所有，攜帶其所有於客觀上對人身安全具有危險性之兇器鐵製扳手一支（長約
    十二點八公分、寬約一公分、兩端大、小開口分別寬約二公分及一點五公分）之
    鐵質扳手一支為拆卸工具，以之竊取乙○○所有之前開二面牌照，改懸於其自有
    之計程車上，嗣於八十九年九月三日凌晨零時三十分許，駕駛其計程車途經臺北
    縣三重市○○○街十七號前，為警查獲，並扣得Ｌ六─三六二號牌照二面。
二、案經乙○○訴由臺北縣警察局三重分局報請臺灣板橋地方法院檢察署檢察官偵查
    起訴及移送併辦。
    理  由
一、右揭除犯意部分外之事實，業據被告丙○○於審理中坦承不諱，而乙○○所有Ｌ
    六─三六二號計程車停放在臺北縣三重市重新橋下某處，於八十九年三月三日被
    偷走前、後二面牌照，嗣於八十九年六、七月間接獲懸掛該牌照車輛違反道路交
    通安全管理處事件通知單，始於八十九年八月八日向警局申報失竊等情，亦據告
    訴人乙○○陳明（見本院八十九年十月二十三日訊問筆錄），並有載明於贓物認
    領保管單之車牌二面扣案及車牌失竊資料個別查詢報表可稽，且有被告提出、經
    本院於八十九年十一月八日訊問時勘驗，長約十二點八公分、寬約一公分、兩端
    大、小開口分別寬約二公分及一點五公分之鐵質扳手一支可憑，足證被告前開自
    白屬實。被告雖辯稱破舊之Ｌ六─三六二號計程車擋風玻璃上貼有報廢車輛之環
    保局公文，伊見之認係報廢車輛，為有牌照繼續開車營業，乃以自有扳手拆下其
    牌照使用，絕非有意偷竊云云。惟查，得依廢棄物清理法張貼逾公告期限未認領
    即視為廢棄物清除之「廢機動車輛」係指經所有人書面拋棄、外觀上明顯失去原
    效用之骯髒、鏽蝕、破損車體、失去原效用之解體車或事故車，「佔用道路廢棄
    車輛認定標準查報處理及收取費用辦法」第二條定有明文，茲停在重新橋下之Ｌ
    六─三六二號裕隆牌速利型計程車於八十九年三月三日被卸走車牌前，夙有整理
    掛置頂燈營運，其外觀非屬破舊，更未張貼環保局定期拖吊報廢之通知單等情，
    業經告訴人乙○○陳明，被告亦稱伊於八十九年三月初見該裕隆牌早期型款之汽
    車有上鎖，各扇玻璃緊閉，非已解體或事故車（見本院八十九年十一月八日訊問
    筆錄），參以被告所稱拆卸之時間、停車地點及車型與乙○○所述略同，所見懸
    有Ｌ六─三六二號牌照之汽車自係乙○○之計程車無疑，則該車當時之外觀既非
    破舊或已明顯失去原有效用，即不可能如被告所辯係張貼有清理通知之報廢車輛
    ，況系爭二面牌照懸掛在高車上，非散落之遺失物，且車輛之停駛報廢，僅係針
    對車體而言，其牌照依道路交通管理規則第二十五條、第三十條規定均應向監理
    機關繳銷，被告自承伊開計程車多年，知該車輛所懸之營業牌照，卻仍卸下改懸
    於已車使用，顯係意圖為自已不法所有甚明，空言所辯無非卸責之詞，不足採信
    。是本件事證明確，被告犯行堪以認定，自應依法論科。
二、被告所提出供其卸下車牌之長十餘公分鐵質扳手，乃客觀上足以威脅人身安全，
    為具有危險性之兇器，竟攜之私擅卸他人汽車牌照，核其所為係犯刑法第三百二
    十一條第一項第三款之攜帶兇器竊盜既遂罪，公訴人認係犯刑法第三百二十條第
    一項之普通竊盜罪，容有未洽，起訴法條應予變更。又被告前於八十六年五月間
    因賭博案經本院判處罰金一千六百元，如易服勞役以三百元折算壹日，於八十六
    年十月三十日繳清罰金，有臺灣高等法院檢察署刑案紀錄簡覆表、本院被告全國
    前案紀錄表可憑，爰審酌其品行、犯罪之動機、目的、手段、所生危害及犯後猶
    飾詞巧辯、毫無悔意之態度等一切情狀，量處如主文所示之刑，以示懲儆。又被
    告提出之扳手一支乃其所有供行竊使用之物，為其所自承，應依法宣告沒收。
三、併辦意旨另以被告陳祥峻承前述犯意，於八十九年十月五日下午六時許，在臺北
    縣三重市○○路○段四十七巷內之某處，竊取甲○○所有營業小客車上所掛ＮＫ
    ─○四八號車牌二面，將之改懸於其自有計程車上，嗣於八十九年十月十九日下
    午四時三十分許駕車行經臺北縣三重市○○路○段八十七巷三十三號前為警查獲
    ，並扣得該二面車牌云云，因認被告涉嫌連續竊盜。惟按犯罪事實應依證據認定
    之，無證據不得推定其犯罪事實，如不能證明被告犯罪者，應諭知無罪之判決，
    刑事訴訟法第一百五十四條、第三百零一條第一項分別定有明文，所謂認定犯罪
    事實之證據，係指足以認定被告確有犯罪行為之積極證據而言，苟未能發現相當
    證據，或證據不足為不利於被告事實之認定時，即應為有利於被告之認定，更不
    必有何有利之證據，亦不能以推測或擬制之方法，以為裁判基礎（最高法院二十
    九年上字第三一○五號、四十年台上字第八六號、五十六年度台上字第八○七號
    判例意旨參照）。訊據被告始終否認扣案之ＮＫ─○四八號車牌係伊自行或推由
    他人竊取，而該二面車牌依卷附車牌失竊個別查詢報表所示，固係甲○○於前開
    時、地失竊之贓物，然持有贓物之原因多端，強盜、搶奪、侵占、拾得、收受或
    故買均有可能，非概屬竊盜，況被告係案發後數日始被查獲，被害人甲○○亦稱
    伊未目睹何人行竊，且被告前次竊取Ｌ六─三六二號牌照使用，與併辦部分乃係
    二事，無從參照印證，此外復查無被告除首揭有罪部分外尚有何其他竊盜之積極
    證據，至該車牌若如被告所供係屬拾得，乃不同於竊盜之社會基本事實，無從變
    更起訴法條，揆諸前開說明，其被訴竊盜ＮＫ─○四八號車牌部分即屬不能證明
    其犯罪，因公訴人認此與右開有罪部分具連續犯之裁判上一罪關係，爰不另為無
    罪之諭知。
據上論斷，應依刑事訴訟法第二百九十九條第一項前段、第三百條，刑法第三百二十
一條第一項第三款、第三十八條第一項第二款，判決如主文。
本案經檢察官曾文鐘到庭執行職務
中      華      民      國    八十九    年     十二     月     十四     日
                                      臺灣板橋地方法院刑事第五庭
                                          法  官   周建興
右正本證明與原本無異。
如不服本判決，應於判決送達後十日內，向本院提出上訴狀。
                                          書記官   許清秋
中      華      民      國    八十九    年     十二     月     十四     日


司法院資訊處製作；財團法人民間司法改革基金會備份。
